【裁判字號】    90,易,389
【裁判日期】    900927
【裁判案由】    背信等
【裁判全文】
臺灣臺北地方法院刑事判決                            九十年度易字第三八九號
    公  訴  人  臺灣臺北地方法院檢察署檢察官
    被      告  乙○○
右列被告因背信等案件，經檢察官提起公訴（八十八年度偵字第二一九七九號、八十
九年度偵字第一六四二號、八十九年度偵字第四一六五號），本院判決如左：
    主  文
乙○○行使偽造私文書，足以生損害於他人，處有期徒刑參月，如易科罰金，以參佰
元折算壹日。附表二編號二、五、六偽造之客戶原始訂單上偽造署名參枚均沒收之。
    事  實
一、乙○○原係設於臺北市○○路○段二四五巷三二弄四二號五樓之二陽春貿易有限
    公司（下稱陽春公司）業務員，為從事負責與國外客戶接洽業務之人，因不滿陽
    春公司福利、待遇不佳，竟基於意圖為自己不法利益之概括犯意，自民國八十八
    年四月間起至同年九月間止，利用其製作相關貿易文件之機會，在台北市○○路
    ○段五號五Ｇ十室，連續九次於如附表一編號一至九號所示之時間，以陽春公司
    之名義、產品及既有資源與如附表一編號一至九號所示之各客戶接洽業務，並以
    各該客戶所訂購產品之原價格談成交易後，原應依原單價制作內部訂單陳報陽春
    公司負責人甲○○，竟違背任務，於收受客戶之原始訂單後，明知應依客戶原始
    訂單之原單價轉換為伊業務上所應作成之陽春公司內部訂單之單價，仍將不實之
    如附表一編號一、三、四、七至九號所示之更改後單價登載於上開其業務上所應
    作成之如附表二編號一、三、四、七至九號之內部訂單單價欄項下，並逐次將不
    實之內部訂單交付與陽春公司負責人甲○○而予以行使，足生損害於附表一編號
    一、三、四、七至九號所示之客戶及陽春公司，其後再私自傳真不知情之黃建霖
    所經營之兆曄企業有限公司（名義上負責人為黃居財，下稱兆曄公司）在中國信
    託商業銀行（下稱中國信託）所開設之0000000000000帳號，要求
    客戶依原始訂單上之價格先匯款與兆曄公司開設在中國信託之前開帳戶戶頭，再
    按前述內部訂單所虛列之單價計算應屬陽春公司之貨款匯入陽春公司所開設之銀
    行帳戶戶頭，剩餘貨款匯入不知情之陳立鈞所申請設立而供乙○○使用之華南商
    業銀行（下稱華南銀行）第000000000000號帳戶戶頭內；或請客戶
    直接將貨款匯至前述陳立鈞之華南銀行帳戶，再由乙○○將屬於陽春公司之貨款
    匯入該公司戶頭，藉此獲取原單價扣除更改後單價之價差利益（附表編號八部分
    ，因為客戶發現有異未依乙○○要求匯款，致未獲得利益，而未遂），總計前後
    九次共使陽春公司受有美金（下同）一萬一千一百四十一點五一元（起訴書誤載
    為九千九百二十七點三０元）之損失。嗣於八十八年八月離職前因公司會計需要
    營業業績開立統一發票而應其要求提出部分原始訂單時，乙○○為掩飾其犯行，
    即影印附表二編號二、五及六之原始訂單，塗改附表二編號二、五及六之原始訂
    單之單價為更改後之單價，並在買主欄項下偽造客戶之署名，而完成偽造附表二
    編號二、五及六之原始訂單，並交付與陽春公司會計而予以行使（陽春公司會計
    未要求乙○○提出附表二編號一、三、四、七、八、九之原始訂單），足生損害
    於如附表一編號二、五、六號所示之各該客戶及陽春公司，乙○○因見其犯行已
    難以掩藏，於職司犯罪偵查之司法機關尚未發覺犯罪前，主動向臺灣臺北地方法
    院檢察署檢察官申告犯罪事實而不逃避接受裁判。
二、案經乙○○自首及陽春公司訴由臺灣臺北地方法院檢察署檢察官偵查起訴。
    理  由
一、右開事實迭據被告乙○○於偵查、本院調查、審理時坦承不諱，核與被害人陽春
    公司代表人甲○○於偵查及本院調查時指訴之情節相符，復有如附表二編號一至
    九號所示之文件資料在卷可稽，事證已明。
二、被告於偵查中供稱，兆曄公司與伊是獨立個體，兆曄公司並不知道伊背信之犯行
    ，只是借用兆曄公司的牌，黃建霖完全不知道伊之違法行為，另男友陳立鈞也不
    知道伊利用其戶頭去作與外國客戶之交易等情。而證人即兆曄公司名義上負責人
    黃居財於偵查中證稱，伊僅係名義上負責人，都無業在家，對於被告與兆曄公司
    間事情均不知悉；證人即兆曄公司實際負責人黃建霖於偵查中證述，我是兆曄公
    司實際負責人，雖知道被告有賣陽春公司產品，但不知其以何方式賣出，被告僅
    告訴我說，她已經獨立跑單幫，希望借兆曄公司進出口的牌照、帳戶做進出口之
    業務，因為被告待過陽春公司，且貿易界借牌是經常有的，所以不疑有他，只要
    求被告每個月要另外給會計一些費用等語；證人陳立鈞於偵查中則證以，因當時
    與被告是男女朋友，自八十七年十月開始同居在一起，所以帳戶交由被告管理，
    被告可以動用到其之帳戶，平常其並不管帳，也不知道被告在告訴人公司之事情
    等詞。是核諸以上證人所述，及中國信託八十八年十二月二十一日中信銀字第８
    ８３０３２１００號函暨所附兆曄公司交易往來資料、華南銀行九十年三月十二
    日（９０）華壢存字第３２號函暨所附證人陳立鈞於八十八年間之交易往來資料
    存證可憑，是被告確係分別利用兆曄公司及證人陳立鈞在中國信託及華南銀行之
    帳戶遂行其上述犯行，事證益明，被告犯行，堪以認定。
三、至被告所受之利益除係原單價與更改後單價之差額外，是否尚需扣除其因借用兆
    曄公司之帳戶，而支付之會計費用，及預繳給兆曄公司百分之五的營業稅。查被
    告所預繳百分之五之營業稅係屬於兆曄公司於每年應繳之營利事業所得稅，並非
    陽春公司所應繳納，則就此稅賦部分既非陽春公司之損失，更非其因被告之行為
    而受有利益者，自不應予扣除，況被告關於會計人員及稅賦等費用支出，係其犯
    罪行為中之費用，就如同行為人為犯罪而購買犯罪工具之支出一樣，不得認其可
    自犯罪所得中另行剔除，以減輕其獲利，是被告辯以其獲利並沒有如此多，因其
    尚支付兆曄公司會計費用及百分之五之營業稅云云，尚無足採，因此被告所受之
    利益即為原單價減更改後單價之差額，併此敘明。
四、另被告於附表二編號二、五、六部分之原始訂單上填寫較實際報與客戶為低之單
    價後，並偽造客戶之署名，而偽造該原始訂單，並持以行使，應係犯刑法第二百
    十六條、第二百十條之行使偽造私文書罪，公訴意旨認係犯同法第二百十六條、
    第二百十五條之行使業務上文書登載不實罪嫌，似屬誤會，本院於同一事實範圍
    內自得變更檢察官所引應適用之法條。
五、核被告所為係犯刑法第二百十六條、第二百十條、第二百十五條之行使偽造私文
    書罪、行使業務上文書登載不實罪，及同法第三百四十二條第一項之背信罪、同
    條第二項、第一項之背信未遂罪。其中附表二編號二、五、六之偽造署名之行為
    係偽造文書之部分行為，又偽造各該文書及業務上登載不實文書後持以行使之低
    度行為應為行使之高度行為所吸收，均不論罪。被告以一次行使行為行使偽造之
    如附表二編號二、五、六所示之屬不同客戶之原始訂單，除侵害文書之公共信用
    外，並同時侵害數個人法益，係一行為而觸犯數個相同之刑法第二百十六條、第
    二百十條之行使偽造私文書罪名，為同種想像競合犯，應從一重之行使偽造私文
    書罪處斷，而附表編號一、三、四、七至九號前後共六次之行使業務上登載不實
    行為與前後八次既遂、附表編號八一次未遂之背信行為，時間緊接，構成要件相
    同，顯均係基於概括犯意為之，均為連續犯，均應依刑法第五十六條規定，分別
    論以行使業務上文書登載不實罪及背信罪一罪，並均加重其刑。被告所犯前開行
    使偽造私文書罪與論以一罪之行使業務上登載不實罪、背信罪間，互有方法、目
    的之牽連關係，為牽連犯，應依刑法第五十五條規定，從較重之行使偽造私文書
    罪處斷。另被告於犯罪未發覺前，向臺灣臺北地方法院檢察署自首，有刑事自首
    狀一紙可憑，並接受裁判，應依刑法第六十二條前段規定減輕其刑。爰審酌被告
    未曾受有期徒刑以上刑之宣告，有臺灣高等法院檢察署刑案紀錄簡覆表附卷可稽
    ，其因不滿被害人公司之福利、待遇致有此行為，而其以此方式報復被害人公司
    顯不足取，事後於被害人公司未發覺前向被害人公司坦白犯行並向檢察機關自首
    犯罪接受裁判，惟因與被害人公司間和解金額不能達成共識致未能達成和解，雖
    於事後曾以書狀表示本案民事賠償正進行調解中，惟其亦自承本案已經前後三次
    調解仍未成立，且本案自繫屬本院後，已經多次協商未成，及其犯罪之手段、目
    的、犯罪後態度等一切情狀，量處如主文所示之刑，並諭知易科罰金之折算標準
    （被告行為時之刑法第四十一條規定：「犯最重本刑為三年以下有期徒刑以下之
    刑之罪，而受六個月以下有期徒刑或拘役之宣告，因身體、教育、職業或家庭之
    關係，執行顯有困難者，得以一元以上三元以下折算一日，易科罰金。」，然被
    告行為後，刑法第四十一條已於九十年一月四日修正，同年月十日經總統公布施
    行之，修正後之刑法第四十一條規定：「犯最重本刑為五年以下有期徒刑以下之
    刑之罪，而受六個月以下有期徒刑或拘役之宣告，因身體、教育、職業、家庭之
    關係或其他正當事由，執行顯有困難者，得以一元以上三元以下折算一日，易科
    罰金。但確因不執行所宣告之刑，難收矯正之效，或難以維持法秩序者，不在此
    限。」「併合處罰之數罪，均有前項情形，其應執行之刑逾六月者，亦同」，而
    易科罰金事項，係關於執行之事項，與罪刑之輕重問題無涉，自應尊重制定新法
    精神，一律適用新法，不生新舊法律適用之比較問題，見柯慶賢著刑法專題研究
    一書八十七年三月版第十三頁、最高法院二十四年七月一日民刑庭總會決議、最
    高法院二十九年上字第五二五號判例意旨參照），以示懲儆。另附表二編號二、
    五、六之原始訂單買主欄項下之署名三枚應依刑法第二百十九條之規定宣告沒收
    之。
據上論斷，應依刑事訴訟法第二百九十九條第一項前段、第三百條、刑法第二百十六
條、第二百十條、第二百十五條、第三百四十二條第一項、第四十一條第一項前段、
第五十五條、第六十二條前段、第二百十九條、罰金罰鍰提高標準條例第一條前段、
第二條，判決如主文。
本案經檢察官陳錫柱到庭執行職務
中      華      民    國      九十      年      九    月    二十七    日
                                      臺灣臺北地方法院刑事第三庭
                                          審判長法  官  徐世禎
                                                法  官  郭惠玲
                                                法  官  黎惠萍
右正本證明與原本無異。
如不服本判決，應於判決送達後十日內，向本院提出上訴狀（應抄附繕本）。告訴人
或被害人如對於本判決不服者，應具備理由請求檢察官上訴，其上訴期間之計算係以
檢察官收受判決正本之日期為準。
                                                書記官  蘇靜紅
中      華      民      國      九十      年      九    月    二十七    日
附錄本案論罪科刑法條全文
刑法第二百十條、第二百十五條、第二百十六條、第三百四十二條第一項
刑法第二百十條
偽造、變造私文書，足以生損害於公眾或他人者，處五年以下有期徒刑。
刑法第二百十五條
從事業務之人，明知為不實之事項，而登載於其業務上作成之文書，足以生損害於公
眾或他人者，處三年以下有期徒刑、拘役或五百元以下罰金。
刑法第三百四十二條
為他人處理事務，意圖為自己或第三人不法之利益，或損害本人之利益，而為違背其
任務之行為，致生損害於本人之財產或其他利益者，處五年以下有期徒刑、拘役或科
或併科一千元以下罰金。
前項之未遂犯，罰之。
附表二：
┌───┬────────────────────────────────
│編  號│證據資料（均為影本）
├───┼────────────────────────────────
│  １  │客戶原始訂單、內部訂單、請款傳真、兆曄公司匯款水單
├───┼────────────────────────────────
│  ２  │客戶原始訂單、偽造之客戶原始訂單（偽造客戶署名）、內部訂單、收款
│      │證明
├───┼────────────────────────────────
│  ３  │內部訂單、兆曄公司匯款水單、客戶匯款水單
├───┼────────────────────────────────
│  ４  │內部訂單、請款傳真、客戶匯入款收據、收款證明
├───┼────────────────────────────────
│  ５  │客戶原始訂單、偽造之客戶原始訂單（偽造客戶署名）、收款證明、客戶
│      │匯款通知傳真、兆曄公司匯款水單
├───┼────────────────────────────────
│  ６  │客戶原始訂單（二紙）、偽造之客戶原始訂單（偽造客戶署名）、內部訂
│      │單、信用狀、兆曄公司匯款水單
├───┼────────────────────────────────
│  ７  │客戶原始訂單、採購合約、請款傳真（二紙）、變更帳號傳真（三紙）、
│      │兆曄公司匯款水單
├───┼────────────────────────────────
│  ８  │客戶原始訂單、採購合約、內部訂單、請款傳真
├───┼────────────────────────────────
│  ９  │內部訂單、客戶匯款水單
└───┴────────────────────────────────


司法院資訊處製作；財團法人民間司法改革基金會備份。
